臺灣桃園地方法院小額民事判決
110年度桃小字第1935號
原      告  阿姆斯壯社區管理委員會

法定代理人  林慶堂(新任)

訴訟代理人  藍閎議  
            曾浚源  
被      告  黃素真  
訴訟代理人  游俊杉  
上列當事人間請求給付管理費事件，本院於民國111年5月24日言
詞辯論終結，判決如下：
    主      文
被告應給付原告新臺幣參萬陸仟元，及自民國一一○年十二月三
十日起至清償日止，按週年利率百分之十計算之利息。
訴訟費用新臺幣壹仟元由被告負擔。
本判決得假執行。
    事實及理由
壹、程序部分：
一、按當事人喪失訴訟能力或法定代理人死亡或其代理權消滅者
    ，訴訟程序在有法定代理人或取得訴訟能力之本人承受其訴
    訟以前當然停止；聲明承受訴訟，應提出書狀於受訴法院，
    由法院送達於他造，民事訴訟法第170條、第176條分別定有
    明文。本件原告起訴時，原告法定代理人原為曾浚源，嗣由
    林慶堂任法定代理人，並具狀聲明承受訴訟（見本院卷第11
    3頁），揆諸前揭說明，核無不合，應予准許。
二、又按小額訴訟之訴狀送達後，原告不得將原訴變更或追加他
    訴，但擴張或減縮應受判決事項之聲明者，不在此限，民事
    訴訟法第436條之23準用第436條第2項適用第255條第1項但
    書第3款定有明文。經查，原告聲請核發支付命令時原請求
    ：「被告應給付原告新臺幣（下同）9,000元，及自支付命
    令繕本送達翌日起至清償日止，按週年利率10％計算之利息
    。」，嗣迭經變更，於民國110年12月24日具狀變更聲明為
    ：「被告應給付原告3萬6,000元，及自民事準備書狀送達翌
    日起至清償日止，按週年利率10％計算之利息。」（見本院
    卷第69、188頁），經核原告上開所為，係屬擴張應受判決
    事項之聲明，應予准許。
貳、實體部分：
一、原告主張：被告為門牌號碼桃園市○○區○○○街000巷0弄00號
    房屋（下稱系爭房屋）之所有權人，為原告所管理阿姆斯壯
    社區（下稱原告社區）之區分所有權人（下稱區權人），依
    原告組織及管理辦法（下稱原告社區規約）第5節第1條規定
    管理費繳納標準每戶每月2,500元，嗣於原告社區第7屆區權
    人會議決議（下稱第7屆決議）調漲管理費500元，合計每戶
    每月管理費3,000元。詎被告積欠民國110年1至12月管理費
    ，共計3萬6,000元，經原告屢次催討仍未獲置理，爰依公寓
    大廈管理條例、原告社區規約及第7屆決議之法律關係，提
    起本件訴訟，並聲明：如上開變更後之聲明。
二、被告則以：原告社區有41棟獨立透天建物，各戶均有獨立產
    權，並無共同之公共設施，非屬公寓大廈管理條例第53條與
    同條例施行細則第12條第1、3款之「其共同設施之使用與管
    理具有整體不可分性之集居地區」，原告管委會是因住戶間
    為社區安全而協議成立私人組織，應不適用公寓大廈管理條
    例之規定，且被告於109年12月間即退出原告管委會，並表
    明拒絕給付管理費，原告亦禁止被告將垃圾、資源回收放置
    於原告社區垃圾桶內，是被告非原告之成員，不需支付管理
    費，況原告無權占用道路設置守衛崗哨，經桃園市桃園區公
    所請求返還土地使用補償金之不當得利，原告應先收取原告
    社區其他住戶積欠之管理費，並拆除社區大門及圍牆等地上
    物後，其即一併繳清積欠之管理費等語資為抗辯。並聲明：
    原告之訴駁回。
三、得心證之理由：
　㈠原告社區應屬公寓大廈管理條例第53條所稱之集居地區：
  ⒈按多數各自獨立使用之建築物、公寓大廈，其共同設施之使
    用與管理具有整體不可分性之集居地區者，其管理及組織準
    用本條例之規定；本條例第53條所定其共同設施之使用與管
    理具有整體不可分性之集居地區，指下列情形之一：一、依
    建築法第11條規定之一宗建築基地。二、依非都市土地使用
    管制規則及中華民國92年3月26日修正施行前山坡地開發建
    築管理辦法申請開發許可範圍內之地區。三、其他經直轄市
    、縣（市）主管機關認定其共同設施之使用與管理具有整體
    不可分割之地區，公寓大廈管理條例第53條、同條例施行細
    則第12條分別定有明文。
  ⒉關於原告社區是否為前開公寓大廈管理條例施行細則第12條
    第2款所稱之地區乙節，經本院依職權函詢桃園市政府建築
    管理處，其函覆略以：本處套圖室現有地籍套繪資料及公寓
    大廈管理委員會資料明細表，原告於98年5月26日准予備查
    成立管理委員會，尚符公寓大廈管理條例施行細則第12條第
    1項第1款規定，並隨函檢送執照存根與圖說影本供參（見本
    院卷第154至160頁），足認原告社區為依建築法第11條規定
    之一宗建築基地，是原告主張原告社區屬於公寓大廈管理條
    例第53條、同條例施行細則第12條第1款所示之集居地居，
    故有公寓大廈管理條例之適用等語，與事實相符，應屬可採
    。
　㈡被告應給付原告社區管理費：
  ⒈按區權人或住戶積欠應繳納公共基金或應分擔或其他應負擔
    費用已逾2期或達相當金額，經定期催告仍不給付者，管理
    負責人或管理委員會得訴請法院命其給付應繳之金額或遲延
    利息，公寓大廈管理條例第21條定有明文。經查，原告社區
    規約第5節第1條第2項規定管理費每戶每月2,500元，第7屆
    決議調漲管理費500元，原告社區每月管理費合計為3,000元
    （計算式：2,500+500=3,000）等情，為被告所不爭執，並
    有原告社區規約及第7屆決議會議紀錄附卷可參（見促字卷
    第29頁、第36頁）。另原告主張被告積欠110年1至12月管理
    費3萬6,000元等情（計算式：3,000×12=3萬6,000），亦為
    被告所不爭執，並有管理費收款明細表、拒繳收據等附卷可
    參（見促字卷第102至105頁），堪信為真實。
　⒉另公寓大廈管理條例並無區權人得退出區權人會議規定，應
    屬立法者有意省略，尚無法律漏洞待補充可言，亦無類推適
    用民法第54條第1項社員得隨時退社之規定。否則，區權人
    倘得任憑己意選擇加入或退出區權人會議組織，則該公寓大
    廈或該集居地區，將難以維繫共同生活品質，致公共事務不
    能處理，徒增生活成本或居住危機，顯與公寓大廈管理條例
    之立法目的相違，被告所有系爭房屋既位於共同設施之使用
    與管理具整體不可分性之原告社區中，自無法退出原告社區
    ，被告抗辯其已退出原告社區，無庸繳納管理費云云，自非
    可採。從而，原告請求被告給付積欠之管理費共3萬6,000元
    ，為有理由，應予准許。
  ⒊又原告社區規約第5節第1條第4項明訂區權人若在規定之期限
    未繳納應繳金額時，管委會得訴請法院命其給付應繳金額及
    另外收取遲延利息，以未繳金額之週年利率10％計算，有原
    告社區規約附卷可參（見促字卷第29頁），是原告併請求被
    告給付自民事準備書狀送達翌日即110年12月30日起至清償
    日止，按週年利率10％計算之利息，亦屬有據。
　⒋末按所謂同時履行之抗辯，乃係基於雙務契約而發生，倘雙
    方之債務，非本於同一之雙務契約而發生，自無同時履行之
    抗辯可言（最高法院95年度台上字第1396號民事判決參照）
    。經查，被告抗辯原告應先收取原告社區其他住戶積欠之管
    理費，並拆除社區大門及圍牆等地上物後，其即一併繳清積
    欠之管理費云云，然原告社區其他住戶積欠之管理費與原告
    拆除上開地上物之義務縱使存在，然與被告積欠之管理費，
    並非兩造基於同一雙務契約互負之債務，被告自不得以此為
    由拒絕給付上開管理費，是被告上開所辯，即屬無據。
四、綜上所述，原告依公寓大廈管理條例第21條、原告社區規約
    及區權人決議之法律關係，請求被告給付3萬6,000元，及自
    110年12月30日起至清償日止，按週年利率10％計算之利息，
    為有理由，應予准許。
五、本件事證已臻明確，兩造其餘主張、陳述及所提證據，經核
    與判決結果不生影響，爰不逐一論述。，附此敘明
六、本件係依民事訴訟法第436條之8規定適用小額訴訟程序所為
    之判決，依同法第436條之20規定，應依職權宣告假執行。
七、訴訟費用負擔之依據：民事訴訟法第78條，並依同法第436
    條之19第1項規定，確定訴訟費用額如主文第2項所示。
中　　華　　民　　國　　111 　年　　6 　　月　　24　　日
                  桃園簡易庭  法  官  陳容蓉
以上為正本係照原本作成。
如不服本判決，應於送達後20日內，向本院提出上訴狀，並表明
上訴理由，如於本判決宣示後送達前提起上訴者，應於判決送達
後20日內補提上訴理由書（須附繕本）。
如委任律師提起上訴者，應一併繳納上訴審裁判費。
中　　華　　民　　國　　111 　年　　6 　　月　　24　　日
                              書記官  王帆芝
附錄：
一、民事訴訟法第436條之24第2項：
　  對於小額程序之第一審裁判上訴或抗告，非以其違背法令為
    理由，不得為之。
二、民事訴訟法第436條之25：
　  上訴狀內應記載上訴理由，表明下列各款事項：
　  ㈠原判決所違背之法令及其具體內容。
　  ㈡依訴訟資料可認為原判決有違背法令之具體事實。
三、民事訴訟法第471條第1項：（依同法第436條之32第2項規定
    於小額事件之上訴程序準用之）
    上訴狀內未表明上訴理由者，上訴人應於提起上訴後20日內
    ，提出理由書於原第二審法院；未提出者，毌庸命其補正，
    由原第二審法院以裁定駁回之。